【裁判字號】    95,親,48
【裁判日期】    950606
【裁判案由】    確認親子關係不存在
【裁判全文】
臺灣桃園地方法院民事判決                95年度親字第48號
原      告  乙○○
被      告  甲○○
法定代理人  丙○○
上列當事人間請求確認親子關係不存在事件，於中華民國95年5
月23日言詞辯論終結，本院判決如下：
    主      文
確認原告與被告間之親子關係不存在。
訴訟費用由被告負擔三分之一；餘由原告負擔。
    事實與理由
一、程序方面：按「確認法律關係之訴，非原告有即受確認判決
    之法律上利益者，不得提起之；確認證書真偽或為法律關係
    基礎事實存否之訴，亦同（第1 項）。前項確認法律關係基
    礎事實存否之訴，以原告不能提起他訴訟者為限（第2 項）
    」，民事訴訟法247 條第1 項、第2 項定有明文。又此所謂
    「即受確認判決之法律上利益」者，係指法律關係之存否不
    明確，原告主觀上認其在法律上之地位有不安之狀態在，而
    且此種不安之狀態，能以確認判決將之除去之者。若縱經法
    院判決確認，亦不能除去其不安之狀態者，即難認有即受確
    認判決之法律上利益。本件原告主張其與被告間之親子關係
    不存在，該項法律關係之存否不明確，致原告在私法上之地
    位有不安之狀態或受侵害之危險，原告依法提起本件確認訴
    訟，應認有即受確認判決之法律上利益，合先敘明。
二、原告起訴主張：原告與被告法定代理人丙○○於民國93年5
    月15日結婚，丙○○嗣於同年10月5 日產下被告，因原告誤
    以為係被告之生父，原告乃將自己登記為被告之生父，因兩
    造間親子關係並不存在，為此求為判決如主文所示。
三、被告則陳述：對原告所述之事實及血緣鑑定報告均無意見，
    被告確非原告之親生子等語，並聲明：同意原告之訴。
四、得心證之理由：原告前述主張其與丙○○結婚，其並登記為
    被告生父等事實，業據原告提出戶籍謄本乙件為證，應可採
    信。而依民法第1062條第1 項、第1063條第1 項之規定，被
    告並不受婚生推定，原告上開登記為被告生父之行為，法律
    性質應為「準正」或「認領」。復查，原告主張被告非丙○
    ○自原告受胎所生之子的事實，則為被告所不爭執，且經財
    團法人長庚紀念醫學院林口分院鑑定原告與被告間有無親子
    血緣關係，結果為：「結論：根據D3S1358,D8S1179,D21S11
    ,D19S433, TH01,TPOX, CSF1P0,D7S820等位點之遺傳標記分
    析結果，據以排除『乙○○是丙○○之子（甲○○）的親生
    父親』。（八重排除）」等語，此有原告提出該院血緣鑑定
    報告書乙份附卷可佐，是原告之主張應為可採。從而，原告
    既非被告之生父，即不因原告與被告生母丙○○結婚，而生
    「準正」之效力，而且原告「認領」被告之行為，亦屬無效
    。故原告訴請確認其與被告間親子關係不存在為有理由，應
    予准許。
五、訴訟費用負擔之依據：民事訴訟法第80條之1 。
中    華    民    國    95    年    6     月     6    日
                  家事法庭  法  官  江俊彥
以上為正本係照原本作成
如對本判決上訴應於判決送達後20日內向本院提出上訴狀
中    華    民    國    95    年    6     月     6    日
                            書記官  陳今巾


司法院資訊處製作；財團法人民間司法改革基金會備份。
